臺灣高等法院臺南分院刑事判決　一００年度上訴字第三一０號
上訴人
即被告　郭明憲
選任辯護人　蘇正信律師
　　　　　　蔡進欽律師
　　　　　　蔡弘琳律師
上訴人
即被告　蘇泰弘
指定辯護人　本院公設辯護人 簡松柏
上列上訴人因違反槍砲彈藥刀械管制條例案件，不服臺灣臺南地
方法院九十九年度訴字第六八四號中華民國九十九年十二月二十
三日第一審判決（起訴案號：臺灣臺南地方法院檢察署九十八年
度偵字第一四三一一號），提起上訴，本院判決如下：
    主    文
上訴駁回。
    事    實
一、郭明憲明知可發射子彈具有殺傷力之改造槍枝及具殺傷力之
    子彈，非經中央主管機關許可，不得持有、寄藏。竟於民國
    （下同）九十二、九十三年間某日，在其臺南縣西港鄉○○
    路一二四號住處，受友人呂信龍（已歿）之寄託，同時收受
    呂信龍所交付具有殺傷力仿BERETTA廠半自動手槍製造之改
    造手槍一支及子彈十二顆（其中十一顆具有殺傷力、另一顆
    未具殺傷力），非法藏放在其上開住處內而持有之。郭明憲
    於九十八年九月二十七日下午四時許，攜帶上開槍、彈，駕
    駛車牌號碼U3－3899號自用小客車，搭載蘇泰弘、蘇明吉及
    林志學，前往臺南市○○區○○路五九九號之多摩新第大樓
    時，即與有非法持有槍、彈犯意聯絡之蘇泰弘及蘇明吉，由
    郭明憲將上開改造手槍拆解，槍管以衛生紙包覆交予蘇泰弘
    ，槍身、滑套、彈簧及上開十二顆子彈裝於袋中，交予蘇明
    吉，而未經許可共同無故持有上開槍、彈。郭明憲並指示蘇
    泰弘及蘇明吉將之攜帶進入多摩新第大樓樓上，與綽號「意
    仔」之真實姓名、年籍不詳男子（下稱「意仔」）見面展示
    之，郭明憲及不知情之林志學（林志學業為檢察官不起處分
    確定）則在樓下等候。嗣蘇泰弘及蘇明吉向「意仔」展示上
    開槍、彈後，乃各攜帶上開各該槍枝結構零件及子彈下樓，
    而於同日下午四時三十分許，由據報前往現場埋伏之員警在
    多摩新第大樓地下室車道上，查獲蘇泰弘；自蘇泰弘身上短
    褲右口袋扣得上開槍管；並在多摩新第大樓前，逮獲蘇明吉
    ，自蘇明吉身上背包扣得上開槍身、滑套、彈簧及上開十二
    顆子彈；另在多摩新第大樓前之上開小客車上，捕獲郭明憲
    ，而查悉上情（蘇明吉業經原審判處有期徒刑壹年柒月，併
    科罰金新臺幣參萬元，緩刑肆年，未上訴確定）。
二、案經臺南縣警察局新化分局報請臺灣臺南地方法院檢察署檢
    察官偵辦後起訴。
    理    由
甲、程序方面：
    按被告以外之人於審判外之言詞或書面陳述，除法律有規定
    者外，不得作為證據；檢察官得囑託醫院、學校或其他相當
    之機關、團體為鑑定，或審查他人之鑑定；其須以言詞報告
    或說明時，得命實施鑑定或審查之人為之；刑事訴訟法第一
    百五十九條第一項、第二百零八條第一項分別定有明文。是
    檢察官依刑事訴訟法第二百零八條第一項規定，囑託鑑定機
    關所出具之鑑定報告，應屬刑事訴訟法第二百零六條第一項
    之鑑定報告，為傳聞法則之例外，而囑託包括檢察官直接囑
    託及概括指定而由警察機關逕送鑑定之情形。查臺南縣警察
    局新化分局於本案偵查中，受檢察官概括指定而由警察機關
    逕送鑑定所為之槍彈鑑定書，屬刑事訴訴法第一百五十九條
    第一項「被告以外之人於審判外之言詞或書面陳述，除法律
    有規定者外，不得作為證據。」所稱「法律有規定者」之例
    外情形，此因「鑑定之經過及其結果，應命鑑定人以言詞或
    『書面』報告」，同法第二百零六條第一項亦規定甚明，是
    鑑定人以書面為鑑定報告提出於檢察官，並經本院提示被告
    表示無意見，依刑事訴訟法第一百五十九條第一項立法理由
    及同法第二百零六條第一項規定，應具有證據能力。
乙、實體方面：
一、上開犯罪事實，迭據被告郭明憲、蘇泰弘於原審及本院審理
    時坦承不諱，核與同案被告蘇明吉供述情節相符，查獲之過
    程亦經證人即臺南縣警察局新化分局員警莊弘志結證在卷（
    見一審卷第七十二至七十七頁），復有改造手槍一支及子彈
    十二顆扣案在卷可資佐證。該槍、彈經內政部警政署刑事警
    察局鑑定結果：「(一)送鑑手槍一枝（槍枝管制編號00000000
    00號），認係改造手槍，由仿BERETTA廠92FS型半自動手槍
    製造之槍枝，換裝土造金屬槍管而成，擊發功能正常，可供
    擊發適用子彈使用，認具殺傷力。(二)送鑑子彈十二顆，認均
    係非制式子彈，由金屬彈殼組合直徑8.9±0.5mm金屬彈頭而
    成，採樣四顆試射：三顆，可擊發，認均具殺傷力；一顆，
    無法擊發，認不具殺傷力。」有該局98年10月26日刑鑑字第
    0980143915號槍彈鑑驗書附卷可查（見偵查卷第十五至十六
    頁）。被告郭明憲、蘇泰弘自白與事實相符，本件事證明確
    。被告郭明憲、蘇泰弘犯行堪以認定，應依法論科。
二、按槍砲彈藥刀械管制條例所規定之「持有」與「寄藏」二種
    行為，固均係將物品置於自己實力支配之下。然前者乃指為
    自己管領之目的，將物品移入自己實力支配之下；後者則係
    以為他人管領之目的，將物品移入自己實力支配之下之意，
    其態樣、要件並不儘相同，從而槍砲彈藥刀械管制條例，將
    「持有」與「寄藏」為分別之處罰規定，單純之「持有」，
    並不包括「寄藏」；然受寄藏匿物品之人，為他人管領扣案
    改造手槍所為之持有行為，則屬寄藏之當然結果，法律上自
    宜僅就寄藏行為為包括之評價，不另就持有予以論罪。核被
    告郭明憲所為，係犯槍砲彈藥刀械管制條例第八條第四項未
    經許可寄藏具殺傷力之改造槍枝罪、同條例第十二條第四項
    未經許可寄藏子彈罪。被告蘇泰弘所為，係犯槍砲彈藥刀械
    管制條例第八條第四項未經許可持有具殺傷力之改造槍枝罪
    、同條例第十二條第四項未經許可持有子彈罪。被告郭明憲
    係受友人呂信龍（已歿）寄託而非法藏放本件槍、彈，已如
    前述，而「寄藏」之受人委託代為保管，其保管之本身所為
    之「持有」，係「寄藏」之當然結果，法律上自宜僅就「寄
    藏」行為為包括之評價，不應另就「持有」予以論罪。公訴
    人認被告郭明憲所為係犯槍砲彈藥刀械管制條例第八條第四
    項未經許可持有可發射子彈具有殺傷力之改造槍枝罪、同條
    例第十二條第四項未經許可持有具有殺傷力之子彈罪，容有
    誤會，惟因上開「寄藏」與「持有」皆屬同一條項之罪名，
    僅屬起訴事實擴張，不生變更起訴法條之問題。被告郭明憲
    與蘇泰弘間，就持有部分犯行，有犯意聯絡及行為分擔，為
    共同正犯。被告郭明憲係以一寄藏（持有）行為同時觸犯寄
    藏具有殺傷力之改造手槍及子彈二罪名，為想像競合犯，應
    依刑法第五十五條規定，從一重之寄藏具有殺傷力之改造手
    槍罪處斷。被告蘇泰弘係以一持有行為同時觸犯持有具有殺
    傷力之改造手槍及子彈二罪名，為想像競合犯，應依刑法第
    五十五條規定，從一重之持有具有殺傷力之改造手槍罪處斷
    。被告郭明憲未經許可持有上開具有殺傷力之改造手槍及子
    彈，其持有之繼續，為行為之繼續，而非狀態之繼續，亦即
    一經未經許可持有槍、彈，該罪雖告成立，但其完結，須繼
    續至持有行為終了時為止，是被告自九十二年、九十三年間
    起，繼續寄藏（持有）上開具有殺傷力之改造手槍及子彈，
    至本件遭警查獲時止，當應適用九十四年一月二十八日修正
    之槍砲彈藥刀械管制條例及九十五年七月一日修正施行之刑
    法，並無新舊法比舊之必要，併予說明。
三、被告蘇泰弘所犯本件持有具有殺傷力之改造手槍罪名，法定
    最低刑度為三年以上有期徒刑，因持有上開槍、彈之期間短
    暫，且係受被告郭明憲指示而為之，復於審理中承認犯罪，
    如科以法定最低刑有期徒刑三年，實嫌過重，足以引起一般
    之同情，尚非無顯可憫恕，逕以量處本罪法定最低刑仍有法
    重情輕情形，依刑法第五十九條規定，酌量減輕其刑。至被
    告郭明憲明知國家嚴禁非法持有槍彈，竟非法寄藏槍、彈，
    時間長達五、六年，實為擁槍彈自重，其行為自足以破壞社
    會秩序，危害他人生命、身體、自由、財產之安全，危害社
    會秩序甚鉅，尚無憫恕之情狀，乃不宜依刑法第五十九條規
    定減輕其刑。
四、原審以被告郭明憲、蘇泰弘罪證明確，因而適用槍砲彈藥刀
    械管制條例第八條第四項、第十二條第四項、刑法第十一條
    前段、第二十八條、第五十五條前段、第五十九條、第四十
    二條第三項前段、第三十八條第一項第一款，並審酌被告郭
    明憲無故寄藏槍、彈時間非短，已危害人身安全及社會秩序
    ，被告蘇泰弘受郭明憲指示而持有槍、彈，未持以從事犯罪
    ，暨其等犯罪動機、目的、手段，及犯後坦承犯行之態度等
    一切情狀，分別量處被告郭明憲有期徒刑年貳月，併科罰
    金新臺幣萬元，罰金如易服勞役，以新臺幣壹仟元折算壹
    日。被告蘇泰弘有期徒刑壹年柒月，併科罰金新臺幣萬元
    ，罰金如易服勞役，以新臺幣壹仟元折算壹日，以示懲儆。
    扣案之可發射子彈具有殺傷力之改造手槍一支及子彈八顆，
    為違禁物，應依刑法第三十八條第一項第一款規定，宣告沒
    收之。另鑑驗試射子彈三顆，已無殺傷力，已失違禁物之性
    質，及未具殺傷力之子彈一顆，亦非違禁物，均不為沒收之
    諭知。本院經核原判決認事用法，均無不合，量刑亦屬妥適
    。被告郭明憲上訴請求依刑法第五十九條減輕其刑，再予緩
    刑之宣告，被告蘇泰弘請求為緩刑宣告，指摘原判決量刑過
    重。惟被告郭明憲不宜依刑法第五十九條規定減輕其刑，詳
    如前述，自與緩刑要件不合，無從為緩刑之諭知。被告蘇泰
    弘則於九十七年間曾犯二件恐嚇案件，分別經原審法院判處
    有期徒刑三月、二月確定，應執行刑為有期徒刑四月，於九
    十八年十一月三十日執行完畢，有臺灣高等法院被告前案紀
    錄表可參，亦與緩刑要件不合，無從為緩刑之諭知。故被告
    郭明憲、蘇泰弘上訴，均為無理由，應予駁回。
五、據上論斷，應依刑事訴訟法第三百六十八條，判決如主文。
本案經檢察官劉得鉦到庭執行職務。
中    華    民    國    100   年    5     月    4     日
                  刑事第一庭審判長法官  茆  臺  雲
                                  法官  王  明  宏
                                  法官  蔡  長  林
以上正本證明與原本無異。
如不服本判決應於收受送達後10日內向本院提出上訴書狀，其未
敘述上訴理由者，並得於提起上訴後10日內向本院補提理由書（
均須按他造當事人之人數附繕本）「切勿逕送上級法院」。
                                書記官  李  培  薇
中    華    民    國    100   年    5     月    4     日
附錄本案論罪科刑法條全文：
槍砲彈藥刀械管制條例第八條四項：
  未經許可，持有、寄藏或意圖販賣而陳列第一項所列槍枝者，
處三年以上十年以下有期徒刑，併科新臺幣七百萬元以下罰金。
槍砲彈藥刀械管制條例第十二條第四項：
  未經許可，持有、寄藏或意圖販賣而陳列子彈者，處五年以下
有期徒刑，併科新台幣三百萬元以下罰金。